最　高　行　政　法　院　裁　定
　　　　　　　　　　　　　　　　　　 96年度裁字第01586號
上　訴　人　甲○○
被 上訴 人　私立東海大學
代　表　人　乙○○
上列當事人間因退學事件，上訴人對於中華民國94年12月22日臺
中高等行政法院94年度訴字第205號判決，提起上訴，本院裁定
如下：
　　主  文
上訴駁回。
上訴審訴訟費用由上訴人負擔。
　　理  由
一、按對於高等行政法院判決上訴，非以其違背法令為理由，不
    得為之，行政訴訟法第242條定有明文。是對於高等行政法
    院判決上訴，若未具體說明原判決違背何項法令、不適用或
    如何適用不當之具體情事，即非主張原判決違背法令以為上
    訴理由，其上訴不應准許。
二、本件上訴人原係東海大學物理系二年級學生，因92學年度第
    2學期學業成績不及格科目之學分數，累計2次達該學期修習
    學分總數二分之一不及格，經被上訴人教務處於民國（下同
    ）93年7月6日函通知其應予退學。上訴人不服，遂循序提起
    行政訴訟。原審斟酌全辯論意旨及調查證據之結果，以：按
    「大學應受學術自由之保障，並在法律規定範圍內，享有自
    治權。」「大學為確保學生學習效果，並建立學生行為規範
    ，應訂定學則及獎懲規定，並報教育部備查。大學學生保留
    入學資格、轉學、轉系（組）所、休學、退學、成績考核、
    學分抵免、暑期修課、服兵役與出國之學籍處理、雙重學籍
    及其他與學籍有關事項，由各大學依相關法令之規定，納入
    學則規範，並送教育部備查。」為大學法第1條第2項、第25
    條之l所明定。次按「大學學生退學之有關事項，83年1月5
    日修正公布之大學法未設明文。為維持學術品質，健全學生
    人格發展，大學有考核學生學業與品行之權責，其依規定程
    序訂定有關章則，使成績未符一定標準或品行有重大偏差之
    學生予以退學處分，亦屬大學自治之範疇；立法機關對有關
    全國性之大學教育事項，固得制定法律予以適度之規範，惟
    大學於合理範圍內仍享有自主權。○○大學暨同校○○學系
    規定，碩士候選人兩次未通過學科考試者以退學論處，係就
    該校之自治事項所為之規定，與前開憲法意旨並無違背。」
    又「受理學生退學或類此處分爭訟事件之機關或法院，對於
    其中涉及學生之品行考核、學業評量或懲處方式之選擇，應
    尊重教師及學校本於專業及對事實真象之熟知所為之決定，
    僅於其判斷或裁量違法或顯然不當時，得予撤銷或變更。」
    業經司法院著有釋字第563號及第382號解釋在案。再按被上
    訴人報准教育部備查之學生學則第37條規定：「學生某一科
    目缺、曠課時數達該科學期實際授課時數三分之一者，不得
    參加該科目之學期考試，該科成績以零分計算。」第31條第
    2款規定：「學士班學生學期學業成績不及格科目之學分數
    累計兩次達該學期修習學分總數二分之一者，應令退學。」
    依上說明，上開規定應無違反憲法保障學術自由之原則。本
    件經查：上訴人所修習「中華文化的發展」課，據上訴人自
    估其期末考之得分約70分，而其實際得分為69分，僅差一分
    ，足徵任課老師丘為君副教授之評分，與上訴人認知相符。
    且據上訴人自陳伊該次考試成績在班上得第4名，足徵丘副
    教授縱使在期末考，對上訴人之評分仍屬客觀，並無過嚴或
    故意為難上訴人之處，衡情丘副教授應不致於故意誤記上訴
    人之曠課次數。再參酌丘副教授於93年5月5日即已對其授課
    班上應受輔導之學生（包括上訴人）提出「預警」，而上訴
    人至同年月19日仍有曠課紀錄，足證上訴人確常有曠課情形
    。本件上訴人未能提出證據證明其實際曠課次數為2次，反
    而主張丘副教授未詳實記載曠課紀錄，上訴人此部分之主張
    自難採據。次查依丘副教授向被上訴人學校提出之報告，其
    對學生之評鑑採多元考量辦法，每學期小考兩次，每次佔20
    ％，期末考佔60％，最後再從出席、投入情況與參與討論這
    一宏觀的角度，整體考察與評鑑學生最後的學習表現評定學
    生分數等語。丘副教授於93年5月5日即已對其授課班上應受
    輔導學生（包括上訴人）提出預警，而上訴人至同年月19日
    仍有曠課紀錄，已如前述，實難證明上訴人對該科學習有具
    體積極行為。而丘為君副教授所開「中華文化的發展」課，
    據被上訴人稱其修課人數，均在開學第一週，即迅速到達法
    定上限的75名，其測驗時間是依照課程進度而訂定，均會在
    考前二週與一週告知學生。選修之學生從未有抱怨小考與考
    試時間的困擾，上訴人對此亦未爭執，足徵丘副教授並未對
    學生採用突襲式考試，使學生無所適從。被上訴人稱上訴人
    經常缺課，因而不知何時舉行小考，應足採信。至上訴人指
    摘丘副教授，對未到課學生扣分標準是否過嚴乙節。因大學
    老師講學之內容與評量之方法屬憲法層級之保障事項，依上
    開司法院解釋意旨，非行政或司法可予干涉，寬嚴是否得當
    ，是否有違反法律公平原則與誠信原則，亦僅能就程序方面
    進行瞭解與審查。查丘為君副教授從學期初所分發之授課大
    綱已註明給分標準，應已告知選修同學，該課程將出席、投
    入情況與參與討論列入成績考查，選修該課程之學生有權加
    退選，自難謂其程序有違法之處。另有關上訴人主張被上訴
    人申評會之組織、程序違法乙節。查學生代表之產生方法為
    大學自治範疇，在不違背大學法最低限度規範前提下本為大
    學保留事項，學生代表各有其獨立行使評議之權限，上訴人
    未提出具體事證，任意指摘學生代表執行評議有偏頗之虞，
    尚難採據。再查上訴人家長及學生代表雖於評議日未能進入
    會場，惟上訴人係屬成年人，有獨立行為能力，申評會進行
    評議時，既已予上訴人到場充分陳述意見之機會，是否准予
    相關人士列席，係屬申評會之職權，倘未影響上訴人之防禦
    權，自難指申評會之審議違背法律。又查被上訴人未依申訴
    辦法第11條之規定，於收到申訴書之次日起20日內完成評議
    ，固為被上訴人所不爭，惟據被上訴人辯稱，係因其時在暑
    假期間，申訴委員中，部分老師出國，部分學生代表畢業離
    開學校，致召開會議困難，因而延誤等語。被上訴人訂定之
    學生申訴制度辦法第11條但書固規定，學校應於收到申訴書
    之次日於20日內完成評議，涉及退學、開除學籍或類似處分
    之申訴案不得延長。此項規定如有違反之結果如何，該辦法
    並無規定。惟就申訴制度之性質，實類似稅捐稽徵法上所定
    之復查制度，依實務上之見解及學者通說，均認復查逾法律
    所定之2個月期限者，僅生申請人得不待復查決定，逕行提
    起訴願之效力，不致因而使原處分發生無效或得撤銷之效果
    。從而，本件被上訴人未能於20日內完成申訴評議，被上訴
    人訂定之「學生申訴制度辦法」，雖未規定其效力如何，解
    釋上應認上訴人得於其逾期後逕行提起訴願，而非逕認該評
    議處分為無效或得撤銷。末查有關上訴人主張被上訴人逾期
    作成申訴評議，影響其轉學他校之機會乙節，由上訴人提出
    之93年插大時程表所載，各大學受理轉學之報名日期均在6
    月間、考試均在7月間，則縱被上訴人申評會於20日，亦即
    在93年8月10日完成評議，上訴人亦不及報考其他各校之轉
    學考試，難認被上訴人申評會之評議逾期有損害上訴人轉學
    他校之權益。本件原處分又無其他有無效或得撤銷之事由，
    自難僅因被上訴人之申訴評議逾期，即認原處分因而無效或
    得撤銷。至被上訴人承辦人有無應負之行政責任，則屬被上
    訴人處理之範圍，尚非本件所能審酌之事項，併予敘明。是
    上訴人之訴為無理由，應予駁回。資為其判斷之論據。
三、上訴人上訴意旨略以：（一）上訴人修習丘為君副教授開設
    之「中華文化的發展」課程，課程期間上訴人僅缺課2次，
    丘副教授竟將之登載為5次。雖丘副教授曾經對上訴人上網
    提出預警，惟該預警不能證明上訴人確有缺課5次之多。另
    丘副教授雖稱渠已將缺課紀錄送交教務處，惟教務處則稱丘
    副教授並未送交。原審未予詳查，爰請本院查明丘副教授究
    竟有無送交缺課紀錄，並請丘副教授證明該紀錄為真實。（
    二）丘副教授未事先通知第一次月考之時間，上訴人未能參
    加考試，此為上訴人遭退學之重要原因。丘副教授應證明其
    確已向每位同學為考試之通知。（三）丘副教授應就上訴人
    嗣後確有努力、考試成績表現優良乙節加以考量，以第一次
    月考缺考不列入計算之方式，重新計算成績，使上訴人學期
    成績及格，免於退學等語。
四、本院按：上訴意旨所稱各節，原審不採之證據及理由，業經
    原判決敘明其所憑之證據及得心證之事由甚詳，上訴人猶執
    前詞加以爭執，惟並未具體說明原判決違背何項法令、不適
    用或如何適用不當之具體情事，即非主張原判決違背法令以
    為上訴理由，依首開規定及說明，其上訴為不合法，應予駁
    回。
五、依行政訴訟法第249條第1項前段、第104條、民事訴訟法第
    95條、第78條，裁定如主文。
中　　華　　民　　國　　96　　年　　7　　 月　　19　　日
                  第一庭審判長法  官　高　啟　燦
                              法  官  黃　璽　君
                              法  官　廖　宏　明
                              法  官　楊　惠　欽
                              法  官　林　樹　埔
以  上  正  本  證  明  與  原  本  無  異
中　　華　　民　　國　　96　　年　　7　　 月　　19　　日
　　　　　　　　　　　　　　　書記官　彭　秀　玲
